臺灣高等法院臺中分院刑事判決　　 96年度上更(一)字第117號
上　訴　人
即　被　告　丙○○
　　　　　　　　　　另案在臺灣臺中監獄執行中
選任辯護人　廖本揚律師
上列上訴人因違反麻醉藥品管理條例案件，不服臺灣臺中地方法
院中華民國95年9月12日第一審判決（民國95年度訴緝字第325號
，起訴案號 ：臺灣臺中地方法院檢察署民國82年度偵字第15780
號），提起上訴，案經判決後由最高法院發回更審，本院判決如
下：
    主  文
原判決撤銷。
丙○○非法販賣化學合成麻醉藥品，處有期徒刑伍年貳月。
    犯罪事實
一、丙○○意圖營利，基於販賣化學合成麻醉藥品甲基安非他命
    之犯意，於民國82年6、7月間某日，在臺中縣太平鄉宜欣村
    附近之加油站旁，以每小包甲基安非他命（起訴書誤載為安
    非他命，業經公訴人更正為甲基安非他命）、新臺幣（下同
    ）600元之代價，販賣甲基安非他命 2小包予乙○○1次。嗣
    於 82年9月1日晚上7時45分許，乙○○在其臺中市○區○○
    ○路68號住處，為警查獲非法持有甲基安非他命2小包（1包
    鑑餘淨重0.1935公克、另1包鑑餘淨重0.0709公克)，供出上
    情，始循線查獲。
二、案經臺中市警察局第一分局報告臺灣臺中地方法院檢察署檢
    察官偵查起訴。
    理    由
壹、有罪部分：
一、被告以外之人於檢察事務官、司法警察官或司法警察調查中
    所為之陳述，與審判中不符時，其先前之陳述具有較可信之
    特別情況，且為證明犯罪事實存否所必要者，得為證據，刑
    事訴訟法第159條之2定有明文。而所謂「較有可信之特別情
    況」，應就前後陳述時之各種外部情況進行比較，以資決定
    何者外部情況具有可信性，所稱之「外部情況」，一般應考
    量：(1)證人作證時間之間隔：即證人之陳述是否係在記憶猶
    新之情況直接作成；(2)有意識的迴避：即證人先前陳述時若
    被告未在場，證人直接面對詢問警員所為陳述應較為坦然；
    (3)受外力干擾：即證人單獨面對司法警察（官）所為之陳述
    ，程度上較少會受到強暴、脅迫、詐欺、利誘或收買等外力
    之影響，其陳述應較趨於真實；(4)事後串謀：即證人對警察
    描述其所目睹情形，因較無時間或動機去編造事實，客觀上
    亦較難認與被告間有勾串情事，其陳述具有較可信性；(5)警
    詢時有無辯護人、代理人或親友在場：如有上開親誼之人在
    場，自可期待證人為自由從容之陳述，其證言之可信度自較
    高；(6)警詢所製作之筆錄記載是否完整：如上開筆錄對於犯
    罪之構成要件、犯罪態樣、加重減輕事由或起訴合法要件等
    事實或情況，均詳實記載完整，自可推定證人之陳述，與事
    實較為相近，而可信為真實。故證人之陳述係在上開特別可
    信之情況下所為，則虛偽陳述之危險性不高，雖係審判外之
    陳述，或未經被告反對詰問、對質，仍得承認其有證據能力
    。查，證人乙○○於82年9月1日警詢時有關「第二級毒品甲
    基安非他命係向被告所購買」之陳述（見偵查卷第8、9頁）
    ，雖屬被告以外之人於審判外之言詞陳述，且被告之選任辯
    護人亦主張不得作為證據，而被告於 96年8月16日本院審理
    時改稱：伊所吸用之毒品係向綽號「陳姊」之人所買，警詢
    時是依警察要伊交待毒品之來源，所以伊才說是向被告所購
    買云云（見本院卷第86、87頁）。惟查：
  (一)被告於82年9月2日偵訊中仍供稱：伊所吸用之甲基安非他命
    係向被告所購買等語（見偵查卷第17頁）；於原審時亦稱：
    伊所吸用之安非他命（應係甲基安非他命，下同）係向被告
    購買的，1包600元等語，嗣原審法官為求慎重，再度訊問乙
    ○○：「確實向丙○○買的否，你與他有無仇恨？」，證人
    乙○○仍堅稱：是向被告所購買，沒有冤枉被告，與他也沒
    有仇恨等語，並簽名以示負責（見原審訴字第 856號卷第28
    頁），是被告上開於本院審理時所證即有可疑，而由乙○○
    於偵查、原審所證，亦足以佐證其於本院審理時辯稱：因警
    員要伊交待毒品之來源，所以伊才說是向被告所購買云云，
    顯係事後卸責之詞，不足採信。
  (二)又證人乙○○於82年9月1日之警詢筆錄，經查並不法取供之
    情形，此觀證人乙○○於原審供稱：「（問：對警、偵訊筆
    錄有何意見？）沒意見」等語（見原審訴字第 856號卷第28
    頁），即可證明，又當時乙○○剛為警查獲，衡情對事件之
    記憶應較為清晰、深刻，且其警詢筆錄就購買毒品經過之陳
    述又甚為完整，而當時被告或其親友均未在場，故其所為之
    陳述應較無被誤導，或因有所顧忌而為不實陳述之可能。又
    證人乙○○與被告同住於台中市東區十甲里，彼此間並無仇
    怨（見原審訴字第856號卷第29頁)，衡情其並無虛偽陳述，
    故意誇飾案發情節，設詞誣陷被告之動機及必要，本院認證
    人乙○○於警詢時所為之供述，應較其事後於本院與被告同
    庭審理時所為之陳述，應具有較可信之特別情況，且為證明
    被告犯罪事實存否所必要，應有證據能力，合先敘明。
二、訊據被告矢口否認販賣安非他命予乙○○，辯稱：伊向別人
    購買的安非他命，都只有供自己施用，從未販賣過安非他命
    給別人云云。惟查：
  (一)證人乙○○於82年9月1日警詢時證稱：伊吸食及持有之安非
    他命（應係甲基安非他命）是向綽號「阿義」之男子所購買
    ，該綽號「阿義」之男子真名叫「丙○○」，住同里的鄰居
    ，該人從小與伊均係在臺中市十甲里長大，被告係以每小包
    安非他命（應係甲基安非他命） 600元販賣給伊等語（見偵
    查卷第8、9頁）。且乙○○於本院審理時亦指稱：伊認識在
    庭的被告，因為伊與他同住十甲里，伊叫被告「阿義」等語
    在卷（見本院更一審卷第85頁），足見乙○○於警詢所稱之
    「阿義」確為本案被告無訛。而乙○○為警查扣之該兩包毒
    品，確係其於82年6、7月間，向被告所購買的，1包600元，
    是在臺中縣太平鄉宜欣村附近之加油站旁交貨等語，亦據證
    人乙○○於本院證稱：伊有於 83年3月25日，原審審理83年
    度訴字第 856號案件時為上開陳述，才會記載於筆錄上等語
    （見本院更一審卷第 86頁反面、原審訴字第856號卷第28、
    29頁)。
  (二)又證人乙○○為警查獲後，經警採集其尿液送驗結果，確呈
    甲基安非他命陽性反應，有臺中縣衛生局中縣衛檢字第82
    2896號檢驗尿水報告書在卷可參（見偵查卷第31頁），且其
    經警所查扣之該2包顆粒物 ，經送請憲兵司令部刑事鑑驗中
    心鑑定結果，該2包均檢出甲基安非他命之成份（其中1包淨
    重0.2387公克，取樣0.0452公克〈已鑑析用罄〉，鑑餘淨重
    0.1935公克；另1包淨重0.1003公克 ，取樣0.0294公克〈已
    鑑析用罄〉，鑑餘淨重0.0709公克），亦有該鑑識中心96年
    6月26日安鑑字第 0960000990號鑑定書附卷可證（見本院更
    一審卷第51頁），足見乙○○確有吸用甲基非他命之犯行，
    而此亦足以佐證乙○○上開於警詢所證確屬真實。
  (三)證人乙○○與被告同住於十甲里，彼此間並無恩怨，已詳如
    前述，衡諸常情，自無設詞誣陷被告之理，是證人乙○○上
    開證述被告販賣其安非他命之犯行，應堪採信。
  (四)查化學合成類麻醉藥品之濫用，嚴重危害國民健康與社會安
    定，治安機關對於販賣或施用化學合成類麻醉藥品之犯罪行
    為，無不嚴加查緝，各傳播媒體對於政府大力掃毒之決心亦
    再三報導，已使化學合成類麻醉藥品不易取得，且物稀價昂
    ，苟被告於買賣之過程中無利可圖，縱屬至愚，亦無甘冒被
    取締移送法辦判處重刑之危險，而平白從事化學合成類麻醉
    藥品買賣之理，是其販入之價格必較其出售之價格為低，而
    有從中賺取買賣價差牟利之意圖及事實，應屬合理認定；又
    販賣化學合成類麻醉藥品甲基安非他命係違法行為，非可公
    然為之，而甲基安非他命亦無公定價格，係可任意分裝增減
    分量，且每次買賣之價格、數量，亦隨時依雙方之關係深淺
    、資力、需求量、對行情之認知、來源是否充裕、查緝是否
    嚴緊、購買者被查獲時供述購買對象之可能風險之評估等因
    素，而異其標準，機動調整，非可一概論之。從而販賣之利
    得，除經被告坦承犯行或價格、數量俱臻明確外，委難察得
    其交易實情，然販賣者從價差或量差中牟利，方式雖異，惟
    其販賣行為在意圖營利則屬同一。從而，舉凡有償交易，除
    足以反證其確係另基於某種非圖利本意之關係外，通常尚難
    因無法查悉其販入價格，做為是否高價賣出之比較，諉以無
    營利之意思而阻卻販賣犯行之追訴。另被告與乙○○非屬至
    親，實不可能甘冒重典，按同一價格轉售而毫無利得可獲，
    足見被告所販入甲基安非他命之價格，必較其所欲賣出之價
    格低廉，而有從中賺取買賣差價牟利之營利意圖甚明。
  (五)綜合上情，本案事證已臻明確，被告上開所辯，顯係臨訟卸
    責之詞，不足採信，其上揭販賣化學合成類麻醉藥品甲基安
    非他命之犯行，應堪認定。
三、查甲基安非他命前經行政院衛生署於 79年10月9日，以衛署
    藥字第904142號函列為麻醉藥品管理條例第2條第4款「化學
    合成類麻醉藥品」加以管理，不得非法輸入、製造、運輸、
    販賣、持有、施打或吸用，並自79年10月11日起生效。核被
    告所為，係犯麻醉藥品管理條例第 13條之1第2項第1款之非
    法販賣化學合成麻醉藥品罪。被告犯罪後，毒品危害防制條
    例業於 87年5月20日修正公布，同年月23日生效，將甲基安
    非他命列為第二級毒品，製造、運輸、販賣第二級毒品者，
    依同條例第4條第2項規定，處無期徒刑或 7年以上有期徒刑
    ，得併科新臺幣 700萬元以下罰金。比較新舊法律，以修正
    前適用之麻醉藥品管理條例第13條之1第2項第1款之處罰（
    即法定刑度為5年以上有期徒刑）較輕 ，被告行為後法律有
    變更，依刑法第2條第1項前段規定，應適用有利於行為人之
    麻醉藥品管理條例第 13條之1第2項第1款處斷。被告非法販
    賣甲基安非他命前持有甲基安非他命之低度行為，應為其非
    法販賣甲基安非他命之高度行為所吸收，不另論罪。原審以
    被告罪證明確，予以論罪科刑，固非無見，惟上開扣案之甲
    基安非他命 2包，係屬證人乙○○所有，應於乙○○施用甲
    基安非他命案中沒收，與本案無關，原判決於本案宣告沒收
    ，尚有未當，被告上訴意旨猶執前詞否認販賣甲基安非他命
    ，雖無理由，惟原判決既有上開可議之處，自應由本院將原
    判決撤銷改判，爰審酌被告為求一己私利，不惜販賣毒品殘
    害他人，惡性非輕，及其犯罪之動機、目的、手段，販賣次
    數、所生危害及犯後態度等一切情狀，量處如主文所示之刑
    。
貳、不另為無罪諭知部分：
一、公訴意旨另以：被告基於上述意圖營利之概括犯意，自81年
    底起至 82年8月間止，向不詳姓名者購買化學合成類麻醉藥
    品安非他命（應係甲基安非他命)後，以每包600元之價格，
    除上開論罪科刑之一次販賣甲基安非他命犯行外，尚有多次
    販賣予證人乙○○之犯行，因認被告此部分另涉有麻醉藥品
    管理條例第 13條之1第2項第1款之連續非法販賣化學合成麻
    醉藥品罪嫌云云。
二、公訴人認被告涉犯上開多次非法販賣甲基安非他命予乙○○
    之犯行，無非以證人乙○○之證述為其主要論據；然查：訊
    據被告堅決否認此部分犯行，辯稱：伊並未非法販賣甲基安
    非他命予他人等語，而證人乙○○於警詢時固證稱：伊從開
    始吸食安非他命（應係甲基安非他命）起，均是向被告購買
    ，次數伊不記得了等語。查公訴人起訴被告涉犯此部分之犯
    行，除乙○○於警詢之陳述外，並無其他證據足以佐證，而
    乙○○經警所查扣之上開 2包甲基安非他命及尿液檢報告書
    ，亦僅足以佐證被告確有上開論罪科刑部分之犯行。此外，
    本院復查無其他積極證據，足資證明被告有公訴人所指除上
    開論罪科刑部分外，尚有其他販賣甲基安非他命之犯行，本
    應就此部分為無罪之諭知，因公訴人認此部分與上開有罪部
    分有連續犯之裁判上一罪關係，爰不另為無罪之諭知。
據上論斷，應依刑事訴訟法第369條第1項前段、第364條、第299
條第1項前段，麻醉藥品管理條例第13條之1第2項第1款，刑法第
2條第1項前段、第11條前段，判決如主文。
本案經檢察官甲○○到庭執行職務。
中　　華　　民　　國　　96　　年　　8 　　月　　31　　日
            刑事第十庭    審判長法　官　林　照　明
                                法　官　李　平　勳
                                法　官　蔡  名  曜
上列正本證明與原本無異。
如不服本判決應於收受送達後十日內向本院提出上訴書狀，其未
敘述上訴之理由者並得於提起上訴後十日內向本院補提理由書（
均須按他造當事人之人數附繕本）。
                                書記官　劉　恒  宏
中　　華　　民　　國　　96　　年　　9 　　月　　 4　　日
